【裁判字號】    94,重訴,1056
【裁判日期】    950811
【裁判案由】    侵權行為損害賠償
【裁判全文】
臺灣臺北地方法院民事判決            94年度重訴字第1056號
原      告  甲○○○
                        樓
法定代理人  丙○○
原      告  乙○○
上2人共同
訴訟代理人  張珮琦律師
被      告  丁○○
                        號4樓.
訴訟代理人  詹文凱律師
上列當事人間因原告提起附帶民事訴訟，請求侵權行為損害賠償
事件，經本院刑事庭裁定移送，本院於民國95年7月10日言詞辯
論終結，判決如下：
    主  文
被告應給付原告甲○○○新台幣壹仟零陸拾貳萬柒仟伍佰壹拾陸
元，及自民國九十四年四月二十一日起至清償日止按年息百分之
五計算之利息。
被告應給付原告乙○○新台幣貳拾壹萬肆仟零柒拾捌元，及自民
國九十四年四月二十一日起至清償日止按年息百分之五計算之利
息。
原告甲○○○其餘之訴駁回。
訴訟費用由被告負擔百分之八十四；餘由原告甲○○○負擔。
本判決第一項於原告甲○○○以新台幣佰伍拾伍萬元或同面額
之台北富邦商業銀行無記名可轉讓定期存單供擔保後，得假執行
。
本判決第二項於原告乙○○勝訴部分得假執行。
原告甲○○○其餘假執行之聲請駁回。
    事實及理由
甲、程序方面：
一、原告甲○○○於本件訴訟進行中，經臺灣士林地方法院於民
    國94年7月29日以94年度禁字第45號民事裁定，宣告為禁治
    產人，並選定丙○○為禁治產人甲○○○之法定代理人，有
    上開民事裁定1紙（見本院卷第8至10頁）附卷可稽，並由其
    法定代理人丙○○具狀承受訴訟，核無不符，應予准許。
二、按訴狀送達後，原告不得將原訴變更或追加他訴；但經被告
    同意或擴張或減縮應受判決事項之聲明者，不在此限，民事
    訴訟法第255條第1項第1款、第3款分別定有明文。經查，
    本件原告甲○○○原請求被告給付新台幣（下同）800萬元
    ，於訴訟進行中，擴張訴之聲明，請求被告給付12,627,5
    16元；原告乙○○原請求被告給付50萬元，於訴訟進行中，
    減縮訴之聲明，請求被告給付214,078元，並經被告同意，
    依前揭法條所示，應予准許
乙、實體方面：
一、原告甲○○○聲明：(一)被告應給付原告甲○○○12,627,516
    元，及自起訴狀繕本送達翌日起至清償日止，按年息5%計算
    之利息。(二)願以現金或台北富邦商業銀行可轉讓定期存單供
    擔保請准宣告假執行。並主張略以：
  (一)被告於92年12月23日下午2時48分許，駕駛車牌號碼8C－178
    0號自用小客車，沿臺北縣深坑鄉○○路往石碇方向行駛，
    途經文山路、阿柔洋路設有燈光號誌之交岔路口，原應注意
    汽車行駛至交岔路口，行進應遵守燈光號誌之指示，且應注
    意車前狀況，而當時天候晴、日間有自然光線、路面無缺陷
    、無障礙物、視距良好、並無不可注意之情，詎其疏未注意
    ，竟於文山路上燈光燈號為紅燈之際，貿然直行駛入交岔路
    口，適原告范桂香搭乘訴外人陳太郎騎乘之車牌號碼NR5－
    067 號重型機車，遵守號誌燈光指示沿阿柔洋路左轉文山路
    往石碇方向，被告竟又未注意車前狀況，突見陳太郎駛近閃
    煞未及，駕駛之自用小客車車頭遂與陳太郎騎乘之重型機車
    車尾發生碰撞，後載之原告甲○○○因遭碰撞後彈起，反撞
    自用小客車前方擋風玻璃墜地，致受有腦部缺氧性病變、右
    側股骨、脛骨、腓骨骨折及頸椎第一節、第二節骨折，呈植
    物人狀態之重傷害（訴外人陳太郎受有右側腓骨骨折、右膝
    挫傷及下巴、兩膝、右小腿等多處擦傷）。
  (二)原告甲○○○依民法第184條第1項、第191條之2前段、第19
    3條第1項、第195條第1項之規定請求損害賠償。茲原告甲○○○所受損害如次：
    1.醫療費用部分181,243元：
      原告甲○○○因此車禍事故遭被告撞傷緊急送台北市立萬
      芳醫院，當時無任何生命跡象，經急救後雖生命跡象回復
      ，然需賴呼吸器維持，其住院治療及多次門診共計支出醫
      療費用181,243元。
    2.交通費用部分18,640元：
      原告甲○○○因本件車禍傷勢嚴重，多次進出醫院，往來
      搭乘計程車與救護車，已支出之交通費用為18,640元。
    3.雜項費用部分78,010元：
      原告甲○○○於本件車禍事故發生後，已呈現植物人狀態
      ，需用紙尿布、看護墊、手套、胃管、沖洗器、濕紙巾、
      棉花棒、灌食空針、褥瘡藥與銀杏液等物品，已支出78,0
      10元。
    4.看護費用部分723,830元：
      原告甲○○○因本件車禍受傷嚴重，無自理能力，需他人
      在旁照顧，有全日24小時看護之必要。
      (1)於93年2月10日起至93年2月13日三軍總醫院住院期間，
        曾僱請全日24小時看護。
      (2)因車禍相關支出負擔沈重，原告甲○○○又需24小時看
        護，家屬遂改成僅聘僱看護一個時段12小時，另一時段
        則改由原告法定代理人丙○○看護。
        合併計算前述(1)之看護費用，至93年5月31日支出之
          看護費用為130,300元。
        自92年12月23日起至93年6月28日止計188日，除59.5
          日曾僱請專業看護外，其餘128.5日均由原告法定代
          理人丙○○看護。按親屬間之看護與專業看護應等同
          視之，依照醫院看護收費標準，每一時段12小時為1,
          100元，故親屬間之看護費用為282,700元（計算式：
          1,100×2×128.5＝282,700）。
      (3)因原告甲○○○車禍後已呈植物人狀態，需他人24小時
        看護，家屬遂依法申請外籍看護協助照顧。該外籍看護
        自93年6月29日到職，每月除支付其薪資17,953元外，
        尚需繳付勞委會就業安定費2,000元及健保費770元，合
        計每月支出20,722元，自93年6月29日起至94年9月30日
        止（約15個月），共已支出310,830元（20,722×15＝
        310 ,830）。
      (4)以上看護費用合計支出723,830元（130,300＋282,700
        ＋310,830＝723,830）
    5.養護中心費用364,000元：
      原告甲○○○於93年9月22日起，自三軍總醫院出院後即
      住景安老人養護中心，每月須支出28,000元，自93年9月
      22日起至94年10月21日止，共已支付養護中心費用364,00
      0元。
    6.精神慰撫金部分3,000,000元：
      原告甲○○○為36年11月1日生，本件車禍事故發生時，
      正值含飴弄孫享受天倫之樂之際，遭此橫禍不僅受有腦部
      缺血性病變、右側脛骨骨折及頸椎骨折之傷害，且持續呈
      現植物人狀態，並經宣告為禁治產人，所受生理上及精神
      上之痛苦甚鉅，難以回復其損害至事故發生前之狀態，顯
      屬常人難以忍受，被告為台北市政府警察局中山分局警員
      ，車禍後一再執詞陳稱其無過失，迄今未與家屬達成和解
      ，令原告甲○○○難以接受，爰向被告請求精神慰撫金3,
      000,000元。
    7.未來將支出之費用，以霍夫曼係數折算，應一次給付9,63
      1,703元：
      (1)僱請外藉看護費用部分：
        因原告甲○○○車禍後已呈植物人狀態，需他人24小時
        看護，家屬依法申請外籍看護協助照顧，每月除支付其
        薪資17,953元外，尚需繳付勞委會就業安定費2,000元
        及健保費770元，合計每月支出20,722元，已如上述。
        原告甲○○○所受傷害顯屬終身難以回復，是以得向被
        告請求自94年10月1日起至原告甲○○○死亡之日止，
        每月應支付外籍看護之費用。
      (2)養護中心費用部分：
        原告甲○○○目前於景安老人養護中心，每月須支出28
        ,000 元費用，是以向被告請求自94年10月22日起至原
        告甲○○○死亡之日止，每月應支付之養護中心費用。
      (3)每月雜項費用部分：
        原告甲○○○因本件車禍已呈植物人狀態，喪失自理日
        常生活之能力，需使用胃管、尿管及服用銀杏液等物品
        ，此部分費用參酌過去已支出之費用，每月約2,300元
        。
      (4)原告甲○○○為36年11月1日生，於本件車禍發生時年
        56 歲，依據內政部統計資訊網所公佈之92年台灣地區
        簡易生命表，年滿54歲之女性平均餘命為25.80年。若
        依霍夫曼式計算法，扣除法定利息計算之中間利息為一
        次性給付之計算式如下：
        未來將支出費用之總賠償月數為287.6個月。即平均
          餘命之總月數309.6（即25.8×12＝309.6）－本事故
          發生時即92年12月23日起至94年9月30日止之月數約
          22 個月＝未來將支出費用總賠償月數287.6。
        總賠償月數之霍夫曼係數為188.00000000（採月別單
          利5/12%複式計算），其計算方式：
          月數288之霍夫曼係數：188.00000000
          月數287之霍夫曼係數：188.00000000
          月數287.6之霍夫曼係數：
          （188.00000000－000.00000000）×（287.6－287）
          ＋188.00000000＝188.00000000
        依月別複利計算（採月別單利5/12%複式計算）：
          每月應給付之未來將支出費用51,022元（即20,722
          ＋28,000＋2,300）×總賠償月數之霍夫曼係數（自
          94年10月起算）188.00000000＝給付總金額9,631,70
          3元。
    8.綜上所述，被告應給付甲○○○合計13,997,426元，扣除
      原告甲○○○已由被告之保險人蘇黎世產物保險公司處收
      受第三汽車強制責任險保險金1,369,910元，尚應給付12,
      627,516元。其計算式如下：
      （181,243＋18,640＋78,010＋723,830＋364,000＋3,000
      ,000 ＋9,631,703－1,369,910＝12,627,526）。
二、原告乙○○聲明：(一)被告應給付原告乙○○214,078元，及
    自起訴狀繕本送達翌日起至清償日止，按年息5%計算之利息
    。(二)願以現金或台北富邦商業銀行可轉讓定期存單供擔保請
    准宣告假執行。並主張略以：被告因過失肇致原告甲○○○
    受有重傷，依法應負擔原告甲○○○之醫療費用，而原告乙○○因本件車禍為原告甲○○○支出之醫療費用以計214,07
    8元，爰依無因管理之規定或類推適用民法第218條之1第1項
    之規定，由原告甲○○○讓與其對被告之損害賠償請求權，
    原告乙○○自得就所支出之醫療費用請求被告賠償。
三、被告則以：原告甲○○○是搭乘訴外人陳太郎機車，若陳太
    郎有過失，本件有與有過失問題，原告甲○○○之養護中心
    費用過高，僱請外勞看護費用非屬必費用，不應向被告請求
    ，且原告甲○○○與原告乙○○係母女關係，原告乙○○代
    繳醫療費用，非無因管理關係等語資為抗辯。並聲明：原告
    之訴及其假執行之聲請均駁回。
四、本件原告起訴主張被告於92年12月23日下午2時48分許，駕
    駛車牌號碼8C－178 0號自用小客車，沿臺北縣深坑鄉○○
    路往石碇方向行駛，途經文山路、阿柔洋路設有燈光號誌之
    交岔路口，原應注意汽車行駛至交岔路口，行進應遵守燈光
    號誌之指示，且應注意車前狀況，而當時天候晴、日間有自
    然光線、路面無缺陷、無障礙物、視距良好、並無不可注意
    之情，詎其疏未注意，竟於文山路上燈光燈號為紅燈之際，
    貿然直行駛入交岔路口，適原告范桂香搭乘訴外人陳太郎騎
    乘之車牌號碼NR5－067號重型機車，遵守號誌燈光指示沿阿
    柔洋路左轉文山路往石碇方向，被告竟又未注意車前狀況，
    突見陳太郎駛近閃煞未及，駕駛之自用小客車車頭遂與陳太
    郎騎乘之重型機車車尾發生碰撞，後載之原告甲○○○因遭
    碰撞後彈起，反撞自用小客車前方擋風玻璃墜地，致受有腦
    部缺氧性病變、右側股骨、脛骨、腓骨骨折及頸椎第一節、
    第二節骨折，呈植物人狀態之重傷害，訴外人陳太郎則受有
    右側腓骨骨折、右膝挫傷及下巴、兩膝、右小腿等多處擦傷
    之傷害。被告前揭駕駛動力交通工具肇事，因過失傷害人致
    原告甲○○○重傷及訴外人陳太郎傷害之行為，業經本院93
    年度交易字第405號判決，處有期徒刑8月，被告不服上訴，
    經臺灣高等法院94年度交上易字第161號判決，處有期徒刑6
    月確定等情，有本院93年度交易字第405號刑事判決（見本
    院94年度店調字第601號卷第3至7頁）、臺灣高等法院94年
    度交上易字第161號刑事判決（見本院卷第276至280頁）附
    卷可稽，且為兩造所不爭執，可信為真實。至被告抗辯本件
    原告搭乘訴外人陳太郎之機車而受傷害，若陳太郎有過失，
    則本件有與有過失之問題云云，惟為原告所否認。經查本件
    事發時訴外人陳太郎之機車之行進方向是自阿柔洋路左轉文
    山路往石碇方向，且其機車已轉彎完成等情，為上述本院93
    年度交易字第405號刑事判決及臺灣高等法院94年度交上易
    字第161號刑事判決所確認，而本件車禍係因被告行經前開
    交岔路口，應注意、能注意而未注意車前狀況，及遵循交通
    燈光號誌所導致，難認訴外人陳太郎有何過失，本院因認本
    件車禍應由被告負擔全部過失責任，是被告所為本件有與有
    過失之主張，即乏依據，不足採信。
五、原告甲○○○部分：
    按因故意或過失，不法侵害他人權利者，負損害賠償責任；
    汽車、機車或其他非依軌道行駛之動力車輛，在使用中加損
    害於他人者，駕駛人應賠償因此所生之損害；不法侵害他人
    之身體或健康者，對於被害人因此喪失或減少勞動能力，或
    增加生活上之需要時，應負損害賠償責任；又不法侵害他人
    之身體、健康、名譽、自由、信用、隱私、貞操，或不法侵
    害其他人格法益而情節重大者，被害人雖非財產上損害，亦
    得請求賠償相當之金額，民法第184條第1項前段、第191 條
    之2前段、第193條第1項、第195條第1項分別定有明文。茲
    就原告甲○○○所得請求之損害賠償額，分述如次：
    (一)醫療費用部分：
      原告甲○○○主張因本件車禍，受有腦部缺氧性病變、右
      側股骨、脛骨、腓骨骨折及頸椎第一節、第二節骨折，呈
      植物人狀態之重傷害，至馬偕醫院、三軍總醫院、萬芳醫
      院、長庚醫院、康和生科技中醫診所、明師中醫聯合診所
      針灸醫師謝宏彥、葉圳松中醫診所住院治療及門診，共計
      支出醫療費用181,243元，上開事項，有原告甲○○○提
      出之醫療單據、醫療費用收據、醫療費用明細收據、門診
      費用收據共23紙（見本院卷第32至53頁）為證，被告對此
      亦不爭執，是原告甲○○○請求被告給付醫療費用181,24
      3元，為有理由，應予准許。
    (二)交通費用部分：
      原告甲○○○主張因本件車禍傷勢嚴重，多次進出醫院，
      往來搭乘計程車與救護車，已支出之交通費用為18,640元
      ，為生活上之需要所增加之費用，上開事項，有原告甲○○○提出之順新救護車收費簽收單、仁光救護車急救服務
      中心收據、計程車收據、台北縣復康巴士服務證明單共25
      紙（見本院卷第54至79頁）為證，被告對此亦不爭執，是
      原告甲○○○請求被告給付交通費用18,640元，為有理由
      ，亦應准許。
    (三)雜項費用部分：
      原告甲○○○主張於本件車禍事故發生後，已呈現植物人
      狀態，需用紙尿布、看護墊、手套、胃管、沖洗器、濕紙
      巾、棉花棒、灌食空針、褥瘡藥與銀杏液等物品，計已支
      出78,010 元，為醫療照護及生活上之需增加之費用，上
      開事項，有原告甲○○○提出之收據、統一發票共117紙
      （見本院卷第80至196頁）為證，被告對此亦不爭執，是
      原告甲○○○請求被告給付雜項費用78,010元，為有理由
      ，亦應准許。
    (四)看護費用部分：
    1.原告甲○○○主張其因本件車禍受傷嚴重，無自理能力，
      需他人在旁照顧，有全日24小時看護之必要，(1)於93年2
      月10日起至93年2月13日三軍總醫院住院期間，曾僱請全
      日24小時看護；(2)因車禍相關支出負擔沈重，原告甲○○○又需24小時看護，家屬遂改成僅聘僱看護一個時段12小
      時，另一時段則改由原告法定代理人丙○○看護。合併計
      算前述之看護費用，至93年5月31日支出之看護費用為130
      ,300 元，自92年12月23日起至93年6月28日止計188日，
      除59.5日曾僱請專業看護外，其餘128.5日均由原告法定
      代理人丙○○看護。按親屬間之看護與專業看護應等同視
      之，依照醫院看護收費標準，每一時段12小時為1,100元
      ，故親屬間之看護費用為282,700元（計算式：1,100×2
      ×128.5＝282,700），因原告甲○○○車禍後已呈植物人
      狀態，需他人24小時看護，家屬遂依法申請外籍看護協助
      照顧。該外籍看護自93年6月29日到職，每月除支付其薪
      資17,953元外，尚需繳付勞委會就業安定費2,000元及健
      保費770元，合計每月支出20,722元，自93年6月29日起至
      94年9月30日止（約15個月），共已支出310,830元（20,7
      22×15＝310,830），以上看護費用合計支出723,830元（
      130,300＋282,700＋310,830＝723,830），有收款證明書
      8紙（見本院卷第197至204頁）、女傭每月薪資明細表、
      外傭居留證各1份、就業安定費收據4紙、全民健康保險投
      保單位成立通知書1紙、健保費收據14紙（見本院卷第205
      至226頁）附卷可證。是原告甲○○○得向被告請求給付
      之看護費用共為723,830元等語，為被告所不爭執。
    2.按國內看護費用市價為每日1,100元至2,100元，而參酌強
      制汽車責任保險給付標準第2條第2項第4款及第4項規定，
      以每日1,000元計算看護費。又按原告甲○○○上開期間
      呈植物人之狀態，日常生活無法自理，而其女兒即其法定
      代理人丙○○予以照護，雖係人倫之常，惟此種生活上增
      加之不便，確係因被告侵權行為所致，本院因認其看護費
      以每日1,100元計算其應支付親屬之看護費用，當屬有據
      。而上開看護費用亦屬增加生活上之需要費用，從而原告
      甲○○○請求被告給付此部分之看護費用723,830元，為
      有理由，應予准許。
    (五)養護中心費用部分：
      原告甲○○○主張其於93年9月22日，自三軍總醫院出院
      後即安置於景安老人養護中心，每月須支出28,000元，自
      93年9月22日起至94年10月21日止，已支付養護中心費用
      364,000元，為照護及生活上之需所增加之費用，上開事
      項，有原告甲○○○提出之收據共11紙（見本院卷第227
      至237頁）為證，被告對此亦不爭執，是原告甲○○○請
      求被告給付養護中心費用364,000元，為有理由，亦應准
      許。
    (六)精神慰撫金部分：
      原告甲○○○主張其得向被告請求之精神慰撫金為3,000,
      000元等語。惟慰撫金之多寡，應斟酌雙方之身分、地位
      、資力與加害之程度及其他各種情形核定相當之數額。其
      金額是否相當，自應依實際加害情形與被害人所受之痛苦
      及雙方之身分、地位、經濟狀況等關係決定之。查本件原
      告原告甲○○○主張其為36年11月1日生，本件車禍事故
      發生時，正值含飴弄孫享受天倫之樂之際，遭此橫禍不僅
      受有腦部缺血性病變、右側脛骨骨折及頸椎骨折之傷害，
      且持續呈現植物人狀態，並經宣告為禁治產人，無法自理
      生活，需他人全日24小時照護，所受生理上及精神上之痛
      苦甚鉅，難以回復其損害至事故發生前之狀態，顯屬常人
      難以忍受，參以被告為台北市政府警察局中山分局警員，
      及兩造之身分、地位等實際狀況，本院認原告甲○○○請
      求慰撫金3,000,000元尚屬過高，應以1,000,000元為適當
      。
    (七)未來將支出之費用部分（以霍夫曼係數折算應一次給付之
      金額）：
    1.本件原告甲○○○就此部分主張如下：
    (1)僱請外藉看護費用部分：
      本件原告甲○○○主張其因車禍後已呈植物人狀態，需他
      人24小時看護，家屬依法申請外籍看護協助照顧，每月除
      支付其薪資17,953元外，尚需繳付勞委會就業安定費2,00
      0元及健保費770元，合計每月支出20,722元，已如上述。
      則原告甲○○○所受傷害顯屬終身難以回復，是以原告甲○○○得向被告請求自94年10月1日起至原告甲○○○死
      亡之日止，每月應支付外籍看護之費用。
    (2)養護中心費用部分：
      又原告甲○○○主張其目前安置於景安老人養護中心，每
      月須支出28,000元費用，是以告甲○○○得向被告請求自
      94 年10月22日起至原告甲○○○死亡之日止，每月應支
      付之養護中心費用。
    (3)每月雜項費用部分：
      再原告甲○○○主張其因本件車禍已呈植物人狀態，喪失
      自理日常生活之能力，需使用胃管、尿管及服用銀杏液等
      物品，此部分費用參酌過去已支出之費用，每月約2,300
      元，則原告甲○○○得向被告請求自94年10月10日起至原
      告甲○○○死亡之日止，每月應支付之雜項費用。
    (4)原告甲○○○為36年11月1日生，於本件車禍發生時年56
      歲，依據內政部統計資訊網所公佈之92年台灣地區簡易生
      命表，年滿54歲之女性平均餘命為25.80年。若依霍夫曼
      式計算法，扣除法定利息計算之中間利息為一次性給付之
      計算式如下：
      未來將支出費用之總賠償月數為287.6個月。即平均餘
        命之總月數309.6（即25.8×12＝309.6）－本事故發生
        時即92年12月23日起至94年10月22日止之月數約22個月
        ＝未來將支出費用總賠償月數287.6。
      總賠償月數之霍夫曼係數為188.00000000（採月別單利
        5/12%複式計算），其計算方式：
        月數288之霍夫曼係數：188.00000000
        月數287之霍夫曼係數：188.00000000
        月數287.6之霍夫曼係數：
         （188.00000000－000.00000000）×（287.6－287）
          ＋188.00000000＝188.00000000
      依月別複利計算（採月別單利5/12%複式計算）：
        每月應給付之待支出費用51,022元（即20,722＋28,0
        00＋2,300）×總賠償月數之霍夫曼係數（自94年10 月
        起算）188.00000000＝給付總金額9,631,703元。
    2.被告就原告甲○○○上開雜項費用之請求並不爭執，惟對
      於原告甲○○○僱用外籍看護費用及養護中心費用部分，
      則以(1)僱請籍看護費用非必要費用，不應向被告請求：因
      原告目前安置於台北縣中和市之景安老人養護中心，該中
      心要求有家人或專人全天陪同照顧，故需另僱用外勞看護
      ，惟經被告前往景安老人養護中心瞭解，該中心人員說明
      ，目前另有植物人病患多名，均屬全天住宿養護，有專職
      之看護照顧，市有醫師及護理人員定時觀察及護理復健，
      無需家屬陪侍，亦無需外聘他人照顧，則原告甲○○○主
      張除養護中心之安置外，尚需專人照顧即非必要；(2)原告
      甲○○○目前安置景安老人養護中心每月需費用28,000元
      ，但被告前往目前專門負責植物人安置之創世基金會詢問
      ，該基金會全省11處安養院，每月費用18,995元，其設備
      及人員素質比較其他機構絕不遜色，如家屬經濟上有困難
      ，尚可向地方政府申請補助，被告認為既有較專業且費用
      較少之處供選擇，自應考慮，縱家屬別有選擇，亦不應令
      被告負擔多出費用等語資為抗辯，並提出創世基金會植物
      人安養之簡介1份（見本院卷第333至335頁）為證。
    3.經查，原告甲○○○目前每月支付之外藉看護費用20,722
      元，養護中心費用28,000元，合計48,722元，與國立台灣
      大學醫學院附設醫院北護分院附設護理之家每月固定費用
      40,000元至80,000元間（不包括醫療器材技術費）、康寧
      醫院附設護理之家每月固定收費42,000元至60,000元間（
      不包括醫療器材技術費）、台北市立關渡醫院附設護理之
      家每月固定費用34,900元至54,900元間（不包括伙食費、
      醫療器材技術費）、財團法人振興復健醫學中心附設護理
      之家每月固定費用40,000元至50,000元間（不包括伙食費
      、醫療器材技術費）、及台北市立萬芳醫院附設護理之之
      家每月固定費用42,000元至45,000元間（不包括醫療器材
      技術費）之收費標準（見本院卷第289至297頁）比較，並
      未有偏高之情事。是以原告甲○○○進住之安養中心費用
      ，如係經綜合考量，而選擇最經濟的方式為之，既非被告
      所得指謫，亦不應以依被告之指示進入特定最便宜之安養
      安置方得認為適宜。
    4.次查，申請進住創世基金會植物人安養院之資格限制為：
      (1)須為政府列冊低收入戶或中低收入戶；(2)申請安養者本
      身須無肺結核、疥瘡、無使用呼吸器或氧氣，有創世基金
      會植物人安養院簡介（見本院卷第334頁、341頁）在卷可
      考，然原告甲○○○與家屬非政府認定之低收入戶或中低
      收入戶，且原告甲○○○又必須使用氧氣供應器等情，亦
      為兩造所不爭執，可知原告甲○○○並不符合得申請進住
      創世基金會植物人安養院之資格，縱如被告所言該安養院
      台北分院尚有空床屬實，原告甲○○○亦無法進住。綜上
      所述，是被告所為原告甲○○○目前安置於台北縣中和市
      之景安老人養護中心之收費過高之抗辯，尚非有據，不足
      採信。
    5.又查，原告家屬為原告甲○○○選擇目前安置之景安老人
      養護中心時，已先向該養護中心確認，因原告甲○○○有
      外籍看護隨同入住照顧，該養護中心無須另外配置人員照
      顧原告甲○○○，故同意將原本每月應收費用35,000元減
      至28,000元等情，有證明書1紙（見本院卷第348頁）附卷
      可證，堪信為真實。是以原告甲○○○目前每月養護中心
      之收費係以自行僱請外籍看護為前提，從而原告主張其僱
      請外籍看護仍屬必要費用，與每月支出之護中心費用並未
      有重複支出之情事，尚非無據，被告上開抗辯為無理由。
    6. 末查，原告甲○○○為36年11月1日生（見本院卷第50頁
       ），於本件車禍發生時年56歲，依據內政部統計資訊網
       所公佈之92年台灣地區簡易生命表（見本院卷第238至
       241頁），年滿54歲之女性平均餘命為25.80年。若依霍
       夫曼式計算法，扣除法定利息計算之中間利息為一次性
       給付之計算式（見本院卷第242至248頁）如下：
      (1)未來將支出費用之總賠償月數為287.6個月。即平均餘
        命之總月數309.6（即25.8×12＝309.6）－本事故發生
        時即92年12月23日起至94年10月22日止之月數約22個月
        ＝未來將支出費用總賠償月數287.6。
      (2)總賠償月數之霍夫曼係數為188.00000000（採月別單利
        5/12%複式計算），其計算方式：
        月數288之霍夫曼係數：188.00000000
        月數287之霍夫曼係數：188.00000000
        月數287.6之霍夫曼係數：
         （188.00000000－000.00000000）×（287.6－287）
          ＋188.00000000＝188.00000000
      (3)依月別複利計算（採月別單利5/12%複式計算）：
        每月應給付之未來將支出費用51,022元（即20,722＋28
        ,000 ＋2,300）×總賠償月數之霍夫曼係數（自94年10
        月起算）188.00000000＝給付總金額9,631,703元。
      (4)綜上所述，原告甲○○○主張被告應給付其未來將支出
        之費用部分，以霍夫曼係數折算應一次給付之金額共計
        9,631,703元，為有理由，予准許。
    (八)小結：被告因過失侵害原告甲○○○之身體健康，增加其
      生活上需要，則原告甲○○○依民法第184條第1項前段、
      第191條之2前段、第193條第1項、第19 5條第1項之規定
      ，請求被告負侵權行為損害賠償責任，於法有據，應予准
      許。原告甲○○○得請求之金額為醫藥費181,243元、交
      通費用18,640元、雜項費用78,010元、看護費用723,830
      元、養護中心費用364,000元、精神慰撫金1,000,000元，
      及以霍夫曼係數折算應一次給付之未來將支出費用9,63
      1,703元，扣除原告甲○○○已由被告之保險人蘇黎世產
      物保險公司處收受之第三人汽車強制責任保險金1,369,91
      0元，合計為10,627,516元（計算式：181,243＋18,640＋
      78,010＋723,830＋364,000＋1,000,000＋9,631,703－
      1,369,910＝10,627,516）。
六、原告乙○○部分：
  (一)原告乙○○主張被告因過失肇致原告甲○○○受有重傷，依
    法應負擔原告甲○○○之醫療費用，而原告乙○○因本件車
    禍為原告甲○○○支出之醫療費用共計214,078元，有萬芳
    醫院、三軍總醫院、台北市立中醫醫院、長庚醫院醫療費用
    收據、華陀堂中醫診所醫療費用明細收據、馬階紀念醫院醫
    療單據共21紙（見本院卷第249至269頁）在卷足稽，爰依無
    因管理之規定或類推適用民法第218條之1第1項之規定，自
    原告甲○○○讓與其對被告之損害賠償請求權，原告乙○○
    自得就所支出之醫療費用請求被告給付等語。上開醫療費用
    之支出及其金額為被告所不否認，堪信為真實。
  (二)按法定扶養義務人為被害人支出醫療費用，法定扶養務人究
    應依無因管理、不當得利、侵權行為或讓與請求權請求加害
    人負賠償責任，實務及學說見解或有不同，但加害人應負終
    局之賠償責任，殆無疑義本件。經查，本件原告甲○○○與
    原告乙○○為母女關係，為被告所不爭執，原告乙○○對原
    告甲○○○有法定扶養義務，縱無從依無因管理之規定請求
    被告給付上開醫療費用，惟依類推適用民法第218條之1第1
    項之規定，自得向被告請求賠償此項金額，從而原告斯華主
    張被告應給付其因本件車禍為原告甲○○○支付之醫療費用
    214,078元，為有理由，應予准許。
七、綜上所述，原告甲○○○因系爭車禍事故所致之損害共計為
    10,627,526元，則原告依侵權行為損害賠償請求權之規定，
    請求被告應給付10,627,526元，及自起訴狀繕本送達翌日起
    即94年4月21日（見94年度交附民卷第29號卷第9頁送達回證
    ）至清償日止，按年息5%計算之利息，為有理由，應予准許
    ，其逾此部分之請求，為無理由，應予駁回。至原告乙○○
    因系爭車禍事故所支出醫療費用共計為214,078元，則原告
    乙○○依類推適用讓與請求權之法理，請求被告應給付214,
    078元及自起訴狀繕本送達翌日起即94年4月21日起至清償日
    止，按年息5%計算之利息，為有理由，亦應予准許。
八、原告陳明願供擔保，聲請宣告假執行，經核原告甲○○○勝
    訴部份，合於法律之規定，爰酌定相當之擔保金額宣告之。
    至原告甲○○○敗訴部分，其假執行之聲請，因訴之駁回而
    失所依附，應併予駁回。又核原告乙○○勝訴部分，為所命
    給付之金額未逾50萬元之判決，爰依職權宣告假執行。
九、因本案事證已臻明確，兩造其餘主張陳述及所提之證據，均
    無庸再予審酌，附此敘明。
十、結論：本件原告甲○○○之訴，為一部有理由，一部無理由
    ，原告乙○○之訴，為有理由，並依民事訴訟法第79條、第
    389 條第1項第5款、第390條第2項，判決如主文。
中    華    民    國    95    年    8     月    11    日
                  民事第三庭    法  官  曾啟謀
以上正本，係照原本作成。
如對本判決上訴，須於判決送達後20日內向本院提出上訴狀
中    華    民    國    95    年    8     月    11    日
                                書記官  王月伶


司法院資訊處製作；財團法人民間司法改革基金會備份。
